臺灣板橋地方法院刑事判決　　　　　　　93年度訴字第1684號
公　訴　人　臺灣板橋地方法院檢察署檢察官
被　　　告　乙○○
指定辯護人　本院公設辯護人湯明純
上列被告因強盜案件，經檢察官提起公訴（93年度偵字第13291號）
，本院判決如下：
    主  文
乙○○共同意圖為自己不法之所有，攜帶兇器，以強暴至使不能
抗拒，而取他人之物，累犯，處有期徒刑柒年肆月。
    事  實
一、乙○○前因犯竊盜案件，經本院於民國八十六年一月二十九
    日以八十五年度訴字第三０三五號判決判處有期徒刑十月確
    定（第一案）；另因犯加重竊盜案件，經台灣高等法院於八
    十六年二月二十五日以八十五年度上易字第七三二九號判決
    判處有期徒刑一年四月，緩刑四年確定（第二案，嗣撤銷緩
    刑）；復因犯妨害自由案件，經本院於八十六年三月二十五
    日以八十六年度易字第一九八八號判處有期徒刑六月，如易
    科罰金，以三百元折算一日確定（第三案）；又因違反麻醉
    藥品管理條例案件，經本院於八十六年三月三十一日以八十
    六年度易字第一八三三號判決判處有期徒刑五月，如易科罰
    金，以三百元折算一日確定（第四案）。上開四案件，經檢
    察官聲請本院於八十六年九月三十日以八十六年度聲字第一
    ０九三號裁定應執行有期徒刑二年九月，並於八十六年八月
    二十日入監執行，嗣於八十八年七月二十二日經假釋付保護
    管束出監，於八十九年五月十九日期滿未經撤銷，視為執行
    完畢。詎乙○○於前案有期徒刑執行完畢後，猶不知悔改，
    復與丙○○（所犯強盜等案件，業經本院於九十二年九月十
    二日以九十二年度訴字第一六七一號判決確定），基於意圖
    為自己不法所有之犯意聯絡，於九十二年五月二十六日下午
    三時三十分許，由乙○○騎乘車號ＦＶＧ─１３０號重型機
    車搭載丙○○，在台北縣新莊市○○路八十一號前，見甲○○獨自一人騎乘牌號ＱＷ３─５０８號輕型機車，認為有機
    可趁，乙○○遂將所騎乘之機車擋住甲○○去路，藉詞甲○○瞄渠二人，並不待甲○○辯駁，即由丙○○持鐵製，有相
    當之重量，對人之生命、身體有危險性，客觀上可為兇器使
    用之機車柺杖鎖一付，朝甲○○之頭部揮擊，甲○○因此頭
    部受傷縫合十二針，並至使甲○○不能抗拒，再由乙○○動
    手強取甲○○脖子上所戴價值新台幣二萬餘元之項鍊一條，
    得手後旋逃離現場，並將項鍊變賣得款朋分花用。嗣乙○○
    、丙○○二人於九十二年五月二十八日下午五時四十分，共
    同在台北縣中和市○○路七十五號前搶奪林金發財物（搶奪
    部分由本院另案審理），得手後乙○○逃逸，丙○○則為警
    當場捕獲而供出上情，旋經警循線查獲乙○○。
二、案經台北縣政府警察局中和分局報請台灣板橋地方法院檢察
    署檢察官偵查起訴。
    理  由
一、訊據被告乙○○於本院審理中矢口否認被訴強盜之犯行，辯
    稱：伊並未與丙○○強盜被害人甲○○財物，本案應係被害
    人甲○○認錯人云云，並舉丙○○為證人。惟查，上揭犯罪
    事實，業據證人甲○○於九十二年十二月十九日（被告乙○○九十二年度訴字第二八六號搶奪案審理中）、本案九十四
    年三月九日審理中到庭結證供述無訛，並均當庭指認被告乙○○即當日強取其項鍊之人；又共犯丙○○於本院九十二年
    度訴字第一六七一號案件九十二年七月八日審理中供稱：係
    與被告乙○○共犯此案等語。雖其於本院審理中翻異前詞，
    改稱係與不詳真實姓名綽號「不良」之人共犯，與被告乙○○無涉，因氣被告乙○○未到案，始指稱被告乙○○涉案云
    云。然丙○○就其所涉及無涉之案件，於該案審理中均明確
    區別（卷附九十二年度訴字第一六七一號判決參照），顯見
    其陳述係出於自由意思，且本院經證人丙○○之同意，送法
    務部調查局對其施以測謊鑑定，經該局以「控制問題法」、
    「混合問題法」對證人丙○○所稱「一、本件案發時乙○○
    不在現場；二、乙○○沒有參與搶奪（應係強盜）本案被害
    人的項鍊」二個問題，均呈情緒波動反應，研判有說謊，此
    有該局九十四年四月二十八日調科參字第０九四００一九０
    三四０號測謊報告書一紙，暨該次測謊鑑定過程資料一份附
    卷可參。雖證人丙○○鑑定後仍堅稱伊未說謊，但測謊鑑定
    ，係依一般人若下意識刻意隱瞞事實真相時，會產生微妙之
　　心理變化，例如：憂慮、緊張、恐懼、不安等現象，而因身
　  體內部之心理變化，身體外部之生理狀況亦隨之變化，例如
    ：呼吸急促、血液循環加速、心跳加快、聲音降低、大量流
    汗等異常現象，惟表現在外之生理變化，往往不易由肉眼觀
    察，乃由測謊員對受測者提問與待證事實相關之問題，藉由
    科學儀器（測謊機）紀錄受測者對各個質問所產生細微之生
    理變化，加以分析受測者是否下意識刻意隱瞞事實真相，並
    判定其供述是否真實；測謊機本身並不能直接對受測者之供
    述產生正確與否之訊號，而係測謊員依其專業之學識及經驗
    ，就測謊紀錄，予以客觀之分析解讀。本院得受測者之同意
    ，依刑事訴訟法第二百零八條第一項規定，囑託法務部調查
    局為測謊檢查，該局就檢查結果，以機關名義函覆本院，該
    測謊檢查結果之書面報告，即係受囑託機關之鑑定報告，該
    機關之鑑定報告依所附經過資料，形式上符合測謊基本程式
    要件，即經受測人同意配合，並已告知得拒絕受測，以減輕
    受測者不必要之壓力；測謊員須經良好之專業訓練與相當之
    經驗；測謊儀器品質良好且運作正常；受測人身心及意識狀
    態正常；測謊環境良好，無不當之外力干擾等要件，自有證
    據能力。而本院衡量證人丙○○歷次陳述及上開測謊鑑定結
    果，認其之前供述與被告乙○○共犯本案之陳述較為可信，
    其於本院審理中翻異前供，顯屬事後迴護被告乙○○之詞，
    不足採信。本案事證明確，被告乙○○之犯行，洵堪認定。
二、查本案供犯罪所用之機車枴杖鎖雖未扣案，但其為鐵製，具
    相當之重量，為吾人日常生活經驗可知，若持該柺杖鎖朝人
    之身體攻擊，客觀上對於人之生命、身體將造成傷害，此觀
    被害人甲○○頭部受傷縫合十二針甚明，是該機車枴杖鎖雖
    未扣案供本院勘驗，但其屬刑法第三百二十一條第一項第三
    款之兇器無訛。共犯丙○○持該客觀上足以威脅他人生命、
    身體安全之機車枴杖鎖，敲擊被害人甲○○頭部，已足以壓
    抑被害人之抗拒，使其喪失意思自由，令被告乙○○得以強
    行取走財物，縱令被害人實際無抗拒之行為，仍於強盜罪之
    成立，不生影響（最高法院三十年上字第三０二三號判例意
    旨參照）。故核被告乙○○所為，係犯刑法第三百三十第一
    項之攜帶兇器之加重強盜罪。被告乙○○與丙○○二人就此
    強盜犯行，有犯意之聯絡及行為之分擔，為共同正犯。又被
    告乙○○有事實欄所載之前科，於八十八年七月二十二日經
    假釋付保護管束出監，於八十九年五月十九日期滿未經撤銷
    ，視為執行完畢，有台灣高等法院法院被告全國前案紀錄表
    一紙在卷可憑，其於刑之執行完畢後五年內，再犯本件有期
    徒刑以上之刑之罪，為累犯，應依刑法第四十七條之規定加
    重其刑。爰審酌被告年輕力壯，竟不思循工作正途賺取財物
    ，強盜他人財物，對社會治安危害甚鉅，被害人因此身心受
    創嚴重，所強盜財物之數額，及其犯罪後態度等一切情狀，
    量處如主文所示之刑，以資懲儆。
三、本案共犯丙○○強盜時所用之枴杖鎖，未據扣案，現所在不
    明，且非丙○○或被告乙○○所有之物，業據丙○○供承在
    卷，爰不予宣告沒收，併此敘明。
據上論斷，應依刑事訴訟法第二百九十九條第一項前段，刑法第
二十八條、第三百三十條第一項、第四十七條，判決如主文。
本案經檢察官馬中俐到庭執行職務。
中　　華　　民　　國　　94　　年　　6 　　月　　15　　日
                  臺灣板橋地方法院刑事第二庭
                      審判長法  官  鄭  水  銓
                            法  官  廖  怡  貞
                            法  官  陳  福  來
以上正本證明與原本無異。
如不服本判決，應於判決送達後十日內，向本院提出上訴狀。
                            書記官  林  兆  嘉
中　　華　　民　　國　　94　　年　　12　　月　　30　　日
附錄本案論罪科刑法條全文：
刑法第三百三十條：
犯強盜罪而有第三百二十一條第一項各款情形之一者，處七年以
上有期徒刑。
前項之未遂犯罰之。
